臺灣高等法院刑事裁定
109年度抗字第830號
抗  告  人  
即  受刑人  周斌華




上列抗告人即受刑人因聲請定其應執行刑案件，不服臺灣桃園地
方法院中華民國109年4月27日裁定（109年度聲字第1519號），
提起抗告，本院裁定如下：
    主  文
抗告駁回。
    理  由
一、原裁定意旨略以：抗告人即受刑人周斌華（下稱受刑人）所
    犯如原裁定附表所示之罪，先後經法院判處如原裁定附表所
    示之刑，均經確定在案，有如原裁定附表所示案件之判決各
    1份及本院被告前案紀錄表在卷可稽，茲因如原裁定附表編
    號1所示之罪，其判決確定日期為民國108年4月9日，而如原
    裁定附表編號2至10所示之罪，其犯罪日期均在108年4月9 
    日之前，是本案確屬裁判確定前犯數罪之情形；又上開10罪
    雖分別為得易科罰金之罪（附表編號1、2、4至8、10）與不
    得易科罰金之罪（附表編號3、9），而合於刑法第50條第1 
    項但書不得併合處罰之規定。惟受刑人已請求檢察官就附表
    編號1至10所示之罪聲請定其執行刑，此有臺灣桃園地方檢
    察署依102年1月23日修正之刑法第50條調查受刑人是否聲請
    定應執行刑調查表1份附卷可參，是原審依刑法第50條第2 
    項規定，審核聲請人所附相關事證，認其聲請為正當，爰酌
    受刑人之犯罪態樣、情節及行為次數等情，依刑事訴訟法第
    477條第1項、刑法第53條、第50條、第51條第5款規定定其
    應執行之刑為有期徒刑3年2月等語。
二、抗告意旨略以：
  ㈠原裁定附表編號9之施用毒品案件與原裁定附表編號10之偽造
    文書案件，原就屬於同一案件，發生於000年0月0日，受刑
    人於桃市為警查獲身懷施用毒品之物（新竹地院108年度訴
    字第180號），製作筆錄時冒用胞兄之名（桃院108年度審簡
    字第166號）而涉偽文罪。然原應屬桃院管轄權之上開2案，
    無端遭分案由新竹審理毒品吸食案、桃園審理偽造文書案，
    致使受刑人失去由同一法院法庭科刑並直接裁定，非難重複
    程度高而酌定更低應執行刑之恤刑利益。
  ㈡再查原裁定以受刑人所犯如原裁定附表編號1至10所示各罪，
    原裁定於各刑之中最長有期徒刑11月以上，各刑合併之刑期
    以下之法定範圍定應執行刑3年2月，符合法定自由裁量之外
    部界限，固非無見。惟受刑人所犯如原裁定附表編號1、2、
    4、5、7所示之罪均為竊盜罪，同為侵害私人財產法益，原
    裁定附表編號9毒品吸食罪屬自殘，並無他人法益遭侵害，
    責任非難重複程度顯然更高，犯罪時間均集中在107年4月30
    日至107年7月9日之2個月10日之間，犯罪地點均為桃園市、
    時間及地點密接、犯罪類型相同、竊盜財物價值非貴重，請
    基於同罪質之犯罪類型，就罪刑相當原則之要求，在內部界
    限及外部界限範圍內，為適應反應受刑人之犯罪目的、動機
    、手段、犯後態度等人格特性，具體審酌整體犯罪過程之各
    罪關係（各行為彼此間之關聯性、所侵害法益之專屬性或同
    一性、數罪對法益侵害之加重效應），並綜合斟酌犯罪行為
    之不法與罪責程度，如此類行為偏差允宜矯治而非專以報應
    刑處罰、數罪之整體非難評價即應予減輕，期待比例原則、
    平等原則、罪刑相當原則、重複評價禁止原則為內涵之內部
    界限，貫徹刑法量刑公平正義理念之內部限制，撤銷原裁定
    ，而從輕定其應執行刑。
  ㈢再查新法實施以來，各級法院裁定執行刑案例：①基隆地院96
    年易字第538號案件，竊盜38件，各處有期徒刑4月，共12年
    8月，定應執行刑3年。②高等法院101年執丑字第3094號詐欺
    罪，處有期徒刑10年10月，定應執行刑1年2月。③高等法院1
    01年上訴字第2503號偽造文書罪，處有期徒刑18年3月，定
    應執行刑1年9月云云。
三、按數罪併罰之定應執行之刑，係出於刑罰經濟與責罰相當之
    考量，並非予以犯罪行為人或受刑人不當之利益，為一種特
    別的量刑過程。相較於刑法第57條所定科刑時應審酌之事項
    係對一般犯罪行為之裁量，定應執行刑之宣告，乃對犯罪行
    為人本身及所犯各罪之總檢視。除應考量行為人所犯數罪反
    應出之人格特性，並應權衡審酌行為人之責任與整體刑法目
    的及相關刑事政策，在量刑權之法律拘束性原則下，依刑法
    第51條第5 款之規定，採限制加重原則，以宣告各刑中之最
    長期為下限，各刑合併之刑期為上限，但最長不得逾30年，
    資為量刑自由裁量權之外部界限，並應受法秩序理念規範之
    比例原則、平等原則、責罰相當原則、重複評價禁止原則等
    自由裁量權之內部抽象價值要求界限之支配，使以輕重得宜
    ，罰當其責，俾符合法律授與裁量權之目的，以區別數罪併
    罰與單純數罪之不同，兼顧刑罰衡平原則。個案之裁量判斷
    ，除非有全然喪失權衡意義或其裁量行使顯然有違比例、平
    等諸原則之裁量權濫用之情形，否則縱屬犯罪類型雷同，仍
    不得將不同案件裁量之行使比附援引為本案之量刑輕重比較
    ，以視為判斷法官本於依法獨立審判之授權所為之量刑裁奪
    有否裁量濫用之情事。此與所謂相同事務應為相同處理，始
    符合比例原則與平等原則之概念，迥然有別（最高法院100
    年度台上字第21號判決意旨參照）。又法院定執行刑時，茍
    無違法律之內、外部界限，其應酌量減輕之幅度為何，實乃
    裁量權合法行使之範疇，自不得遽指違法（最高法院102年
    度台抗字第932號裁定意旨參照）。
四、經查：
　㈠本件受刑人犯如原裁定附表所示之罪，分別經原裁定附表所
    示之法院判處如原裁定附表所示之刑，且均分別確定在案(
    附表編號9確定判決法院、案號及判決確定日期應更正為新
    竹地院、108年度訴字第180號、108/04/19)，又原裁定附表
    編號3、9所示之罪不得易科罰金，而附表編號1至2、4至8、
    10所示之罪則得易科罰金，屬刑法第50條第1項但書第1款情
    形，依同條第2項規定，須經受刑人請求檢察官聲請定其應
    執行刑，始得依刑法第51條規定定其應執行刑，而本件受刑
    人業具狀請求檢察官就附表所示各罪之刑聲請合併定其應執
    行刑，有臺灣桃園地方檢察署依102年1月23日修正刑法第50
    條調查受刑人是否聲請定應執行刑調查表可佐。是原審審核
    卷證結果，認檢察官聲請為正當，定其應執行刑為有期徒刑
    3年2月，經核係在各宣告刑中刑期最長（有期徒刑11月）以
    上，各刑合併之刑期以下之範圍內，與刑法第51條第5款所
    定之外部界限並無違背，亦未逾越自由裁量之內部界限（附
    表編號1至8所示之罪前曾經裁定定應執行有期徒刑2年2月，
    加計附表編號9、10之罪之刑期【各經判處有期徒刑10月、5
    月】，總和為有期徒3年5月）。
　㈡本院綜衡卷存事證及受刑人所犯數罪類型、次數、各罪之侵
    害法益、個別罪質內容、各罪犯罪情節、對其犯罪應予之整
    體非難評價等一切情狀，認原審所定之應執行刑，並未逾越
    法律所規定之範圍，亦無明顯過重而違背比例原則或公平正
    義之情形，與刑罰經濟、刑法定應執行刑之恤刑考量等法律
    規範目的均無違背，核屬原審法院定刑職權之行使，於法並
    無違誤，其所酌定之應執行刑，難認有顯然濫用裁量權限而
    未當之情形。準此，受刑人泛稱原裁定與比例原則、平等原
    則、重複評價禁止原則、責任遞減原則、公平正義原則均有
    所相違云云，自委無可憑。
　㈢又個案情節不同，尚難比附援引，亦無拘束法院裁量權自由
    行使之效力，是受刑人泛以無關之他案為據，請求本院另為
    公正之裁定云云，亦難謂可採。
　㈣另原裁定附表編號9所示之罪係違反毒品危害防制條例之罪，
    而原裁定附表編號10所示之罪為偽造文書罪，二罪並非相同
    類型，難認有何責任重複非難程度較高之情形。至抗告意旨
    泛稱原裁定附表編號9、10所示之罪，分別由臺灣新竹地方
    法院、臺灣桃園地方法院審理，致使其失去由同一法院法庭
    科刑並直接裁定非難重複程度高而酌定更低應執行刑之恤刑
    利益云云，洵屬個人無端臆測，容非足取。
五、綜上，原裁定並無違誤或不當之處，受刑人徒憑己意，泛稱
    原裁定違反比例原則、平等原則、重複評價禁止原則、責任
    遞減原則、公平正義原則云云，並以無關之他案為據，空言
    指摘原裁定不當而請求重新定其應執行刑，復稱原裁定附表
    編號9、10所示之罪，分由不同法院審理，致其失去由同一
    法院法庭科刑並直接裁定非難重複程度高而酌定更低應執行
    刑之恤刑利益云云，其抗告為無理由，應予駁回。
據上論斷，依刑事訴訟法第412條，裁定如主文。
中　　華　　民　　國　　109 　年　　6 　　月　　30　　日
                  刑事第二十一庭審判長法　官  許宗和
                                      法　官  黃惠敏
                                      法　官  章曉文
以上正本證明與原本無異。
如不服本裁定，應於收受送達後五日內向本院提出抗告狀。
                                      書記官  陳媖如
中　　華　　民　　國　　109 　年　　7 　　月　　1 　　日